【裁判字號】    90,上訴,320
【裁判日期】    900330
【裁判案由】    殺人未遂等
【裁判全文】
臺灣高等法院高雄分院刑事判決                      九十年度上訴字第三二號
    上  訴  人
    即  被  告  甲○○
    指定辯護人  本院公設辯護人李佩娟
右上訴人因殺人未遂等案件，不服臺灣屏東地方法院八十九年度訴字第五五四號，中
華民國九十年一月三日第一審判決（起訴案號：臺灣高雄地方法院檢察署八十九年度
偵字第四六○五號）提起上訴，本院判決如左：
    主  文
上訴駁回。
    事  實
一、甲○○前於民國八十四年間因傷害案件，經台灣基隆地方法院判處有期徒刑四月
    確定，並於八十五年十二月十六日執行完畢。猶不知悔改，因懷疑乙○○與兄嫂
    有染致胞兄自殺，及介紹他人染指其前妻，心有不滿，竟於八十九年七月十八日
    下午四時許，在屏東縣高樹鄉泰山村泰安宮旁，趁乙○○坐於該處未及防備之際
    ，基於殺人犯意，至附近之同村產業路八十五號張陳銀遂住處廚房內（侵入住宅
    部分未據告訴）取得菜刀一把後折回現場，並自後方朝乙○○之頭部揮砍一刀，
    致乙○○受有頭頂部八ｘ二ㄨ0.二公分裂傷，而當場血流如注，乙○○於頭部受
    創後，迅速即以右手護頭，惟甲○○仍不罷休，續持刀朝乙○○頭部揮砍，而砍
    中乙○○右手背，造成乙○○另受有右手背七ｘ二ㄨ一公分裂傷合併肌腱斷裂，
    甲○○復持刀朝出手抵擋乙○○揮砍，致乙○○前額裂傷一ｘ○．二ㄨ0.二公分
    及右手指裂傷五ｘ一ㄨ0.五公分之傷害，嗣經路人見狀呼喊制止，甲○○始罷手
    ，乙○○則經路人送醫急救始倖免於難。該菜刀則由甲○○放回原處，然為張陳
    銀遂認為沾染血跡不祥而予丟棄。
二、案經乙○○訴由屏東縣警察局里港分局報請台灣屏東地方法院檢察署檢察官偵查
    起訴。
    理  由
一、訊據上訴人即被告甲○○（下稱被告）矢口否認有何殺人犯行，辯稱：伊當時係
    持菜刀背輕打乙○○，並非以菜刀刃砍殺；又伊目的僅在教訓乙○○而已，沒有
    要殺人的意思云云，另被告於原審辯稱：伊當時係持木棍追打乙○○，並非菜刀
    等語。惟查：被告係持菜刀而非木棍朝告訴人揮砍一情，迭據告訴人於警訊及偵
    查中指訴甚明，又證人張陳銀遂因見乙○○滿身是血，而甲○○又手持菜刀立於
    其旁，經張陳銀遂大喊將刀放下，甲○○才將菜刀放進張陳銀遂之廚房裡乙節，
    亦據證人張陳銀遂於警訊及偵查中證述明確，因此堪認被告行凶之工具應係菜刀
    而非木棍無訛。而據告訴人於本院中陳稱：當天我在廣場看別人在賣藥，不知何
    故被告從我背後拿菜刀砍我的頭部，我血流如注，自然用手護著頭部，被告又砍
    第二刀，把我手背的血管都砍斷了等語，就告訴人手部肌腱斷裂之傷害觀之，與
    以鈍器攻擊人體後，通常係造成皮下組織瘀青或腫脹等傷害有別，故被告應係以
    鋒利之菜刀刃向告訴人揮砍，而非較鈍之菜刀背，且經本院向告訴人就醫之同慶
    醫院函詢告訴人傷勢裂傷是何兇器造成，該院函覆結果告訴人傷勢裂傷是利刃所
    造成，有該院函文附卷可稽，應認被告係以菜刀刃砍告訴人明確，是被告於原審
    中先供稱以木棍揮砍告訴人，嗣於本院審理中又改稱係以菜刀背揮砍告訴人，其
    前後供述反覆不一，顯屬避重就輕之卸責之詞，被告所辯殊無可採。又查：持菜
    刀向人體要害之頭部揮砍足以致人於死，為被告所自承（見八十九年偵字第四六
    ○五號卷第九頁及本院八十九年十二月二十日審判筆錄參照），而被告接續向告
    訴人之頭部揮砍兩刀，致告訴人受有頭頂部八ｘ二ㄨ一、五公分之裂傷、右手背
    受有七ｘ二ㄨ一公分之裂傷，並導致手部肌腱斷裂等傷害之事實，亦有診斷證明
    書一紙及屏東縣同慶醫院函在卷可稽，且依前開同慶醫院函所載，告訴人頭頂部
    傷勢見骨，無立即處理，將會大量出血，參以被告行凶時，係經旁人呼喊制止，
    方才罷手等情，足徵被告行凶時下手甚重，殺意亦甚明。其辯稱所為係在教訓告
    訴人而已，並無殺人犯意等語，要屬卸責之詞，不足採信。此外，被告持刀向被
    害人頭部揮砍二刀後，接續持刀朝乙○○揮砍，另造成乙○○前額裂傷一ｘ○．
    二ㄨ0.二公分及右手指裂傷五ｘ一ㄨ0.五公分之傷害，有上開同慶醫院函載明傷
    勢可按，而被告作案用之菜刀，復有證人張陳銀遂所繪製之菜刀形狀圖一紙附卷
    可稽，本件事證明確，被告犯行洵堪認定，應依法論科。
二、核被告甲○○所為，係犯刑法第二百七十一條第二項、第一項之殺人未遂罪。被
    告前因傷害案件，經法院判處有期徒刑四月確定，而於八十五年十二月十六日執
    行完畢，有台灣屏東地方法院檢察署刑案資料查註紀錄表乙紙在卷可按，其於五
    年內再犯有期徒刑以上刑之本罪，為累犯，除所犯殺人未遂罪法定本刑為死刑及
    無期徒刑部份不得加重外，有期徒刑部分應依法加重其刑。又被告已著手於殺人
之行為之實行，然未生使人喪失生命之結果，故依刑法第二十六條前段之規定減
    輕其刑。被告刑同時有加重及減輕事由，應先加後減。
三、原審因而適用刑法第二百七十一條第二項、第一項、第四十七條、第二十六條前
    段之規定，並審酌被告犯罪之動機、目的，持菜刀砍殺被害人手段、其智識程度
    、有多次傷害前科、素行欠佳、事後未向告訴人道歉、賠償及於偵審中仍飾詞辯
    解犯後態度等一切情狀，量處有期徒刑六年。經核原判決認事用法，並無不合，
    量刑亦甚妥適，被告上訴意旨，否認犯罪，指摘原判決不當，為無理由，應予駁
    回。
四、公訴意旨另以：甲○○意圖為自己不法之所有，於八十九年七月十八日下午十六
    時許，趁張陳銀遂不注意之際，在屏東縣高樹鄉○○村○○路八十五號張陳銀遂
    住處之廚房竊取菜刀一把，因認被告甲○○涉有竊盜罪嫌。然查：被告甲○○取
    得前開菜刀雖未得所有人張陳銀遂之同意，然被告持以行凶後，即將菜刀放回張
    陳銀遂住處廚房，而張陳銀遂見該菜刀沾染血跡，甚不吉利，即將之丟棄等情，
    業據證人張陳銀遂於警訊及偵查中證述甚明，參諸被告自稱確有向人借用菜刀等
    語（八十九年偵字第四六○五號卷第九頁參照），足認被告拿取該把菜刀僅係以
    之作為一時行凶工具，主觀上應無據為己有之不法所有意圖。是公訴人認被告此
    部分涉有竊盜罪嫌即有未合，此外，復查無其他證據證明被告確有公訴人所指此
    部之犯行，惟公訴意旨認此部分與前揭論罪科刑之殺人未遂間有方法結果之牽連
    犯關係，屬裁判上一罪，爰不另為無罪之諭知。
據上論斷，應依刑事訴訟法第三百六十八條，判決如主文。
本案經檢察官董明正到庭執行職務。
中      華      民      國    九十    年      三      月     三十     日
                              臺灣高等法院高雄分院刑事第八庭
                                  審判長法官  郭雅美
                                        法官  洪兆隆
                                        法官  莊飛宗
右正本證明與原本無異。
如不服本判決，應於判決送達後十日內向本院提出上訴狀，其未述理由者並應於提
出上訴狀後十日內向本院補提理由書（應附繕本)。
                                      書記官  林淑敏
中      華      民      國    九十    年      四      月     三       日
附錄：本判決論罪科刑法條全文
刑法第二百七十一條第一項、第二項
殺人者，處死刑、無期徒刑或十年以上有期徒刑。
前項之未遂犯罰之。
                                                                  Ａ


司法院資訊處製作；財團法人民間司法改革基金會備份。
